【裁判字號】    99,台上,4671
【裁判日期】    990722
【裁判案由】    偽造有價證券
【裁判全文】
最高法院刑事判決            九十九年度台上字第四六七一號
上  訴  人  甲○○
選任辯護人  張靜怡律師（法律扶助律師）
上列上訴人因偽造有價證券案件，不服台灣高等法院中華民國九
十七年九月十七日第二審判決（九十七年度上訴字第二四七六號
，起訴案號：台灣板橋地方法院檢察署九十六年度偵緝字第五六
四、五七一號），提起上訴，本院判決如下：
    主  文
原判決關於意圖供行使之用，而偽造有價證券部分撤銷，發回台
灣高等法院。
其他上訴駁回。
    理  由
一、撤銷發回（即偽造有價證券）部分
本件原判決認定上訴人甲○○有原判決事實欄所載犯行，因而維
持第一審論處上訴人意圖供行使之用，而偽造支票罪刑之判決，
駁回上訴人及檢察官在第二審之上訴，固非無見。
惟按，當事人聲請調查之證據，如與本案之待證事實無關緊要者
，事實審法院固可以裁定駁回，或於判決理由內說明不予調查之
理由，毋庸為無益之調查。若於事實確有重要關係，而又非不易
調查或不能調查者，則為明瞭案情起見，自應依法踐行調查之程
序，否則即屬應於審判期日調查之證據而未予調查之違法。查原
判決認定略以：告訴人李浩銓委託上訴人處理資金調度，先後交
付均已蓋好發票人欣毓達公司暨負責人李浩銓印鑑之空白支票七
紙（支票號碼為QM0000000、QL0000000、QL0000000至QL0000000
號）予上訴人，並約明上訴人於填寫支票金額、發票日前，須先
知會，得其同意；惟上訴人違反約定，擅自於其中之 QM0000000
、QL0000000 號支票上填載發票日、金額（詳原判決附表一），
予以偽造，進而交付乙○○清償借款等情。但上訴人則否認犯行
，辯稱：已獲李浩銓同意等語；除併主張彭鏵鋒持有中之QL0000
000、QL0000000號支票，係李浩銓透過上訴人向彭鏵鋒借款，而
聲請傳喚彭鏵鋒到庭已實其說外，復聲請原審法院向付款銀行函
調QL0000000、QL0000000支票之兌現情形，以證明該二支票亦經
李浩銓同意由上訴人週轉使用等情（見原審卷第七九頁以下）。
查以上四紙支票，為前述七紙支票之四，且均經李浩銓申報遺失
、掛失止付，難謂與原判決認定上訴人偽造之本案二紙支票無關
。且上訴人提出之QL0000000、QL0000000支票均已完成發票行為
（見原審卷第八三、八四頁），該二支票確係由彭鏵鋒持有，而
QL0000000、QL0000000支票亦有付款紀錄，則上訴人所辯獲得李
浩銓同意，無偽造支票等語，尚非無據。上開事項確與上訴人是
否偽造本案支票有重要關係。原判決以傳喚彭鏵鋒部分，與本案
無直接關連；上開四紙支票亦與本案無關，認無傳喚、函查必要
（見原判決第七頁第一行以下），難謂允洽，而有應調查而未予
調查之違法，上訴意旨執以指摘，為有理由，應認原判決關於此
部分，有撤銷發回更審之原因。原判決理由壹、五不另為無罪諭
知部分，基於審判不可分原則，應併予發回。
二、駁回（即誣告、侵占）部分
按上訴得對於判決一部為之，未聲明為一部者，視為全部上訴，
刑事訴訟法第三百四十八條第一項定有明文。上訴人甲○○對原
判決不服，提起上訴，未聲明為一部上訴，依前開規定，應視為
全部上訴。次按刑事訴訟法第三百七十六條所列各罪之案件，經
第二審判決者，不得上訴於第三審法院，法有明文。本件上訴人
所犯刑法第一百七十一條第一項未指定犯人誣告及同法第三百三
十五條第一項侵占罪部分，分屬刑事訴訟法第三百七十六條第一
款、第三款之案件。依首開說明，既經第二審判決，自不得上訴
於第三審法院，上訴人竟復提起上訴，顯為法所不許，應予駁回
。
據上論結，應依刑事訴訟法第三百九十七條、第四百零一條、第
三百九十五條前段，判決如主文。
中    華    民    國  九十九  年    七    月  二十二  日
                      最高法院刑事第五庭
                          審判長法官  林  秀  夫
                                法官  宋      祺
                                法官  陳  祐  治
                                法官  林  瑞  斌
                                法官  孫  增  同
本件正本證明與原本無異
                                      書  記  官
中    華    民    國  九十九  年    七    月  二十八  日
                                                      K

司法院資訊處製作；財團法人民間司法改革基金會備份。
